【裁判字號】    98,易,1403
【裁判日期】    970807
【裁判案由】    妨害秩序等
【裁判全文】
臺灣臺北地方法院刑事判決              98年度易字第1403號
公  訴  人  臺灣臺北地方法院檢察署檢察官
被      告  乙○○
選任辯護人  余淑杏律師
            羅詩蘋律師
            莊佳樺律師
上列被告因妨害秩序等案件，經檢察官提起公訴（98年度偵字第
6747號），本院判決如下：
    主  文
乙○○冒充公務員而行使其職權，處拘役伍拾日，如易科罰金，
以新臺幣壹仟元折算壹日。
    事  實
一、乙○○於民國73年12月14日，將其原有之臺北市○○區○○
    街429巷2號4樓房屋之所有權及該棟頂樓之全部使用權讓與
    案外人林千郁。林千郁於頂樓搭蓋建物居住使用後，再於97
    年9月間，將上址房屋及頂樓建物全部讓與丁○○及莊紹娟
    夫婦。乙○○因要求丁○○、莊紹娟夫婦拆除前開頂樓建物
    未果，竟為拍攝頂樓建物之內部陳設，而基於僭行公務員職
    權及無故侵入住宅之犯意，乘丁○○、莊紹娟不在現場，而
    僅留修繕工人在場施工之際，於98年2月5日下午1時35分許
    ，未經丁○○、莊紹娟夫婦之同意，冒充臺北市政府公務人
    員，無故侵入頂樓建築物內拍照，僭行公務員之職權。嗣經
    現場工人甲○○經由設計師輾轉通知丁○○，始報警循線查
    悉上情。
二、案經丁○○訴由臺北市政府警察局松山分局報告臺灣臺北地
    方法院檢察署檢察官偵查起訴。
    理  由
一、訊據被告乙○○固坦承於98年2月5日下午1時多曾上樓，但
    矢口否認有何侵入住宅及僭行公務員職權罪等犯行，並辯稱
    : 我只有到5樓的樓梯間，沒有進入告訴人丁○○所使用之
    頂樓建築物內，也沒有跟在場的任何人說自己是臺北市政府
    公務人員云云。惟查:
  (一)被告於73年12月14日將其原有之臺北市○○區○○街429巷2
    號4樓房屋之所有權及該棟頂樓之全部使用權讓與案外人林
    千郁。林千郁於頂樓搭蓋建物居住使用後，再於97年9月間
    ，將上址房屋及頂樓建物讓與告訴人、莊紹娟夫婦等情，為
    被告所不爭執，並有告訴人所提出被告不爭執之案外人林千
    郁與被告二人於73年間所簽定之不動產買賣契約書在卷可稽
    （參偵卷第33-39頁）。
  (二)被告於98年2月5日下午1點35分許，冒充臺北市政府公務人
    員進入告訴人所居住使用之上開房屋頂樓違建內拍照一節，
    業據證人甲○○於本院審理時結證稱: 在98年2月5日1點多
    到3點之間，有人進入樓頂，我問對方你是誰，對方說他是
    市政府的人員，我沒有理他，就到外面繼續我的工作，差不
    多過了5分鐘，同一個人再度進來就開始照相，他進來兩次
    都有拍照。4樓頂由樓梯上來有一個門，進入門還有一個室
    內門，那個人是站在室內門裡面拍的。對方是差不多55至60
    歲有白髮的人等語在案，並有被告所提出之照片4張（參偵
    卷第30頁），及告訴人所提出之該棟房屋4樓至5樓之監視錄
    影光碟可證。該監視錄光碟經檢察官及本院當庭勘驗結果，
    被告確實於98年2月5日下午1時34分許至1時47分許，先後二
    次單獨一人上下5樓樓梯間，此有檢察官所提出之勘驗報告
    書及本院98年7月24日勘驗筆錄在卷可稽。質之被告亦當庭
    確認上開監視錄影光碟片中之男子確為其本人無誤，是雖證
    人甲○○所證述之年齡與被告之實際年齡略有差異，但其前
    開證述: 該名有白髮之人，前後進入二次之證詞，則與光碟
    內容相一致。參以被告於98年3月31日偵訊時亦坦承於98年2
    月5日下午1時許進入告訴人之5樓房屋等語（參偵卷第27頁
    ）。於98年4月30日偵查時對於檢察官所詢: 「你當天進去
    頂樓2次? 」、「你下午1點多進入頂樓加蓋房屋，只有你1
    個人? 」，分別答稱: 「好像有。」「是，但在場有3個工
    人在裝潢，門是開的。」等語在案（參偵卷第56頁）。益認
    證人甲○○前開證詞，核與事實相符，而可採信。被告否認
    曾自稱為臺北市政府公務員，以及否認曾進入屋內，均為事
    後卸責之詞，不足採信。
  (二)證人即消防局人員丙○○於接獲民眾檢舉之通報後，於98年
    2月5日上午11時30分許至現場勘查並拍照，且只於當日上午
    時前去一次，並沒有於下午再度前往等情，亦據證人丙○○
    於本院審理時結證在案。核與本院向臺北市政府消防局所調
    得之報案紀錄表及工作紀錄簿所示證人丙○○是在98年2月5
    日上午11時30分許至上址，並無於同日下午出勤至上址之紀
    錄相符。參以，依上開監視錄影光碟紀錄，當日下午在樓梯
    間反覆上下之人除被告外，並無其他人。是被告於98年2月5
    日下午係單獨一人進入告訴人之頂樓住宅，而非陪同消防人
    員丙○○一同進入勘查已至明。被告於當日下午單獨進入告
    訴人所居住使用之上開頂樓住宅內，自非有正當理由。
  (三)被告並非臺北市政府的公務員，為被告所不爭執，其自無權
    限未經同意任意進入他人之住宅，進行任何採證或調查之權
    限。告訴人所居住使用之上開頂樓住宅，雖非合法之建築物
    ，但縱有違反相關規定，亦僅是主管機關得否依規定強制拆
    除，或經相關權利人依法進行訴訟，並取得勝訴判決確定後
    由法院進行強制拆除。任何人均不得在未經住宅使用權人之
    同意下擅行進入。但被告卻為拍攝告訴人所居住使用之頂樓
    違建內部陳設之照片，即冒充臺北市政府公務員之身分，未
    經告訴人或其配偶莊紹娟之同意擅行進入，僭行公務員採證
    、調查之職權而在屋內拍照。其侵入住宅及僭行公務員職權
    之犯行，事證明確，洵堪認定，應依法論科。
二、核被告所為，係犯刑法第158條第1項之僭行公務員職權罪及
    同法第306條第1項之無故侵入住宅罪。被告以一行為同時侵
    害數法益，而犯前開二罪，為想像競合犯，應從一重之刑法
    第158條第1項之僭行公務員職權之一罪處斷。爰審酌被告為
    取得告訴人所居住使用之上開頂樓住宅內部陳設之證據，而
    為本件犯行之動機、目的、手段，被告進入之時間不長，其
    犯後矢口否認犯行，足認其尚無悔悟等一切情狀，量處如主
    文所示之刑，並諭知易科罰金之折算標準。
據上論斷，應依刑事訴訟法第284條之1、第299條第1項前段，刑
法第158條第1項、第306條第1項、第55條、第41條第1項前段，
刑法施行法第1條之1，判決如主文。
本案經檢察官楊智綸到庭執行職務
中    華    民    國    97    年    8     月    7     日
                  刑事第四庭    法  官  李桂英
上正本證明與原本無異。
如不服本判決應於收受送達後10日內向本院提出上訴書狀，並應
敘述具體理由；其未敘述上訴理由者，應於上訴期間屆滿後20日
內向本院補提理由書（均須按他造當事人之人數附繕本）「切勿
逕送上級法院」。告訴人或被害人如對於本判決不服者，應具備
理由請求檢察官上訴，其上訴期間之計算係以檢察官收受判決正
本之日期為準。
                                書記官  嚴君珮
中    華    民    國    98    年    8     月    10    日
附錄本案論罪科刑法條全文:
中華民國刑法第158條
（僭行公務員職權罪）
冒充公務員而行使其職權者，處3年以下有期徒刑、拘役或5百元
以下罰金。
冒充外國公務員而行使其職權者，亦同。


司法院資訊處製作；財團法人民間司法改革基金會備份。
